【裁判字號】    91,上易,1790
【裁判日期】    920227
【裁判案由】    竊盜
【裁判全文】
臺灣高等法院高雄分院刑事判決                  九十一年度上易字第一七九號
    上  訴  人  甲○○  男 民.
    即  被  告
    選任辯護人  凌進源  律師
右上訴人因竊盜案件，不服臺灣高雄地方法院九十一年度易字第二四四六號中華民國
九十一年十月二十一日第一審判決（起訴案號：臺灣高雄地方法院檢察署九十一年度
偵字第四七八八號），提起上訴，本院判決如左：
      主  文
原判決關於甲○○部分撤銷。
甲○○共同竊盜，累犯，處有期徒刑肆月，如易科罰金，以佰元折算壹日。
    事  實
一、甲○○曾於民國八十二年間，犯違反麻醉藥品管理條例及藥事法等罪，分別經法
    院判處有期徒刑六月、五年六月及七月，應執行有期徒刑六年三月，於八十九年
    三月七日縮刑期滿執行完畢；竟不知悔改，復夥同已判決確定之陳維泓（綽號「
    老Ｋ」），共同意圖為自己不法之所有，於民國九十一年三月二日晚上十一時四
    十分許，由甲○○騎乘其妻林美玉所有之車牌號碼ＪＮＱ─四九七號重型機車搭
    載陳維泓，至高雄縣鳥松鄉仁美村東豐巷一四六號前乙○○所有之雞舍，踰越該
    雞舍外圍塑膠網及鐵絲網後，由甲○○以徒手抓住鬥雞再交予陳維泓之方式，共
    同竊取乙○○所有之鬥雞四隻，得手後離去之際，為乙○○發現，當場逮捕陳維
    泓送警，甲○○則乘隙逃逸。
二、案經乙○○訴由高雄縣警察局仁武分局移送臺灣高雄地方法院檢察署檢察官偵查
    起訴。
    理  由
一、訊據上訴人即被告甲○○矢口否認有何竊盜犯行，辯稱：當晚我在沈霞玉所經營
    之小吃部喝酒，並將機車借給陳維泓使用後，陳維泓一直未歸還，我並未與陳維
    泓一起去偷雞，隔日警員到家中找我才知道陳維泓騎該機車去偷雞云云。
二、經查：
（一）前述事實，業據共同被告陳維泓於偵查中供稱：「當晚我騎腳踏車去甲○○家
      旁之卡拉ＯＫ店唱歌，甲○○當時已在場，我唱了一會兒，甲○○就過來向我
      說等一下要載我去抓雞」「當天有去一個三合院後的一平房，內有人在打牌、
      喝酒，我們先到三合院，一下子就走了，然後就由該處再騎機車去抓雞的地方
      」「甲○○抓雞交給我，他人在後面，我手上有四隻雞，有人喊抓雞，我回頭
      ，甲○○人就跑不見」等語（見偵查卷第四十二至四十三頁、第二十一頁），
      已供承犯行，甚為詳盡，核與告訴人乙○○於警訊中所指述：九十一年三月二
      日二十三時四十分，在住家對面發現養雞場內有二名男子正在行竊鬥雞，二人
      手上分別抓二隻鬥雞正要離開，向前阻止時，控制其中一名男子，並立即報警
      處理，而另一名男子往樹林方向逃逸等語相符，並有贓物領據一紙、照片六幀
      附卷可稽，而被告甲○○與共同被告陳維泓二人係認識多年之朋友，為被告甲
      ○○供承在卷，衡情共同被告陳維泓並無設詞誣陷友人之理。
（二）被告甲○○雖辯稱：我未與陳維泓去抓雞，當晚陳維泓將我的機車借走云云，
      惟共同被告陳維泓一再否認有向被告甲○○借機車之事實，且被告甲○○對於
      當晚行蹤之交待，於警訊中先供稱：「老Ｋ」於九十一年三月二日晚上九時許
      ，在鳥松鄉○○路一四九號我妹妹的檳榔攤向我借車，當晚十一時四十分許我
      在鳥松鄉朋友黃富田的家中云云（見警訊卷第九頁、第十一頁）；又改稱：當
      晚共去黃富田住處二次，第一次於九時許，與陳維泓一起乘坐ＪＮＱ─四九七
      號機車去黃富田住處，停留不到五分鐘，二人就一同離去，我載陳維泓至鳥松
      鄉○○路一四九號後，將機車借給陳維泓騎走，我留在該處與我妹妹、黃元助
      、綽號「阿華」之夫妻一同喝酒、唱歌，第二次於晚上十一時至十二時許，友
      人黃元助騎機車搭載我至黃富田住處，至凌晨三時許，朋友載我離開云云（見
      偵查卷第五至六頁）；嗣後於原審再改稱：陳維泓約晚上十一點在我妹妹的小
      吃部向我借車，當天晚上十點多去黃富田家，約十分鐘就回來小吃部等車子，
      等到十二點，於是叫黃元助騎車載我去黃富田家玩牌，直到凌晨三點云云（見
      原審九十一年九月六日訊問筆錄），則被告甲○○關於被告陳維泓借車之時間
      、二次前往黃富田住處之時間及案發當時所在地等情，前後供述不一，均互相
      矛盾，其所辯自不足採信。
（三）至於當晚與被告二人一同在被告甲○○妹妹沈霞玉所開設附設卡拉ＯＫ及檳榔
      攤之小吃部內喝酒、唱歌之證人李志華、吳玲美夫婦及沈霞玉雖一致於警訊中
      證稱：陳維泓於當晚十一時許向甲○○借車離去，甲○○未一同離去，甲○○
      於當晚十一時至十二時，均未離開彼等之視線云云；證人即當晚同在該小吃部
      之黃元助於原審亦證稱：「我在廚房沒有看到老Ｋ何時向他（即甲○○）借車
      子，我是事後才知道老Ｋ向他借車，我確定他晚上十一點到十二點之間都沒有
      離開我的視線」云云。然被告甲○○卻於警訊中供稱：我有去找車未找到云云
      （見警訊卷第十頁）；於偵查中供稱：「老Ｋ」將我的機車借走，我有向「老
      Ｋ」說還要再去黃某家，結果「老Ｋ」一直都沒騎回來，我有向別人借車去找
      機車云云（見偵查卷第三十一頁）；於原審復供稱：當天晚上十一點半我一個
      人向朋友「阿雄」借車，去鳳山鎮牛頭埔找車子，但找不到云云（見原審九十
      一年九月六日訊問筆錄）；顯與證人李志華、吳玲美、沈霞玉、黃元助等人證
      稱：甲○○於當晚十一時至十二時均未離開彼等之視線云云相互矛盾，是證人
      李志華、吳玲美、沈霞玉、黃元助前述所證，顯難遽信；復參以證人沈霞玉係
      被告甲○○之妹妹，而證人李志華、吳玲美夫婦、黃元助則係被告甲○○之友
      人，彼等對被告陳維泓均不甚熟識，有證人李志華、吳玲美、沈霞玉之警訊筆
      錄附卷可參，足認彼等係案發後為迴護被告甲○○，始為上開不實之證述，自
      不得採為有利被告之證據。
（四）綜上所述，被告甲○○前述所辯，顯係事後卸責之詞，不足採信，其竊盜之犯
      行，堪以認定。
三、查刑法第三百二十一條第一項第二款所謂安全設備，係指依社會通常觀念足認為
    防盜之設備而言，如其設備僅用以防止動物之逃逸，而不足認為防盜者，與安全
    設備之意義不符，最高法院二十五年上字第四一六八號號著有判例；本件被告二
    人行竊時所跨越之雞舍外圍安全網，據告訴人乙○○於本院調查時指稱：該雞舍
    平時沒有人住，我用鐵絲網圍起來，是要防止雞跑出去等語（見本院九十二年一
    月二十四日訊問筆錄），顯見該鐵絲網並非係防盜之安全設備，尚與刑法第三百
    二十一條第一項第二款之安全設備要件不符，故核被告甲○○所為，係犯刑法第
    三百二十條第一項之普通竊盜罪，被告甲○○與同案被告陳維泓二人間，就上述
    犯行，有犯意之聯絡及行為之分擔，皆為共同正犯。又被告甲○○前於八十二年
    間，因違反麻醉藥品管理條例及藥事法等罪，分別經法院判處有期徒刑六月、五
    年六月及七月，應執行有期徒刑六年三月，甫於八十九年三月七日縮刑期滿執行
    完畢，此有臺灣高等法院被告全國前案紀錄表一份在卷可按，其受有期徒刑執行
    完畢，五年以內再犯本件有期徒刑以上之罪，為累犯，應依刑法第四十七條之規
    定加重其刑。
四、原審對被告甲○○予以論罪科刑，固非無見，惟查被告所踰越之雞舍外圍塑膠網
    及鐵絲網並非防盜之安全設備，已如前述，原審變更檢察官起訴法條，遽論以刑
    法第三百二十一條第一項第二款之加重竊盜罪，尚有未洽，被告甲○○上訴意旨
    ，否認犯罪，雖無理由，惟原判決既有前述可議，仍應由本院將原判決關於被告
    甲○○部分，予以撤銷改判，審酌被告甲○○曾有多次前科，素行不端，惟本次
    所竊取之財物價值不高，且已由告訴人領回，有贓物領據一紙可憑等一切情狀，
    量處有期徒刑四月，並諭知易科罰金之折算標準。
五、原判決對同案被告陳維泓部分，已判決確定，本院不予論列。
據上論斷，應依刑事訴訟法第三百六十九條第一項前段、第三百六十四條、第二百九
十九條第一項前段、刑法第二十八條、第三百二十條第一項、第四十七條、第四十一
條第一項、罰金罰鍰提高標準條例第一條前段、第二條，判決如主文。
本案經檢察官陳國全到庭執行職務。
中    華    民    國      九十二      年      二      月     二十七   日
                              臺灣高等法院高雄分院刑事第七庭
                                  審判長法官  李春昌
                                        法官  莊飛宗
                                        法官  黃憲文
右正本證明與原本無異。
不得上訴。
                                  法院書記官  黃英彥
中    華    民    國      九十二      年      二      月    二十七    日
附錄：本判決論罪科刑法條：
刑法第三百二十條第一項：
意圖為自己或第三人不法之所有，而竊取他人之動產者，為竊盜罪，處五年以下有期
徒刑、拘役或五百元以下罰金。


司法院資訊處製作；財團法人民間司法改革基金會備份。
